臺灣臺北地方法院刑事判決　　　　　　 95年度交訴字第158號
公　訴　人　臺灣臺北地方法院檢察署檢察官
被　　　告　甲○○
上列被告因偽造文書等案件，經檢察官提起公訴（95年度偵字第
18972號）及移送併辦 (96年度偵字第1158號)，本院改行簡式審
判程序，判決如下：
    主  文
甲○○服用酒類，不能安全駕駛動力交通工具而駕駛，處有期徒
刑月；又行使偽造私文書，足以生損害於公眾及他人，處有期
徒刑柒月，偽造如附表所示之乙○○署押均沒收之。應執行有期
徒刑玖月，偽造如附表所示之乙○○署押均沒收之。
    事  實
甲○○於民國95年6月13日晚間7時許，在臺北市某處飲用米酒後
，已達不能安全駕駛動力交通工具之程度，竟枉顧公眾之安危，
猶於翌 (14)日凌晨1時許，騎乘車牌號碼CSG-522號重型機車，
行經臺北市信義區○○○路口時遇警臨檢，施以酒精濃度測試，
測得呼氣所含酒精濃度值高達每公升1.03毫克。詎甲○○因另案
經臺灣士林地方法院檢察署通緝中，為規避刑責、逃避通緝，竟
另行基於偽造私文書之犯意，謊稱為乙○○，當場及嗣經警帶回
臺北市政府警察信義分局三張犛派出所製作筆錄時，接續於附表
編號一至九之文件上偽造乙○○之署名（共15枚），並按印其指
紋於上，表示係乙○○之指紋印（共21枚）。其中於附表編號一
文書上「收受通知聯者簽章」欄、編號七八文書上「被通知人簽
名捺印」欄上，偽造署押，係表示該通知單其已收受之意，而偽
造該私文書，偽造完成後，並交付警察人員收執而行使之，均足
生損害於道路交通管理、刑案偵查之正確性及乙○○本人。
    理  由
一、訊據被告甲○○對上開犯罪事實坦承不諱，核與證人乙○○
    於檢察官偵查中證述情節相符，有筆錄在卷可稽；且被告經
    警施以酒精濃度測試，測得呼氣所含酒精濃度值每公升高達
    1.03毫克乙節，亦有酒精濃度測試單一紙在卷可參。按人飲
    酒後，雖酒精濃度與飲酒量、體重、性別以及飲酒代謝時間
    均有關聯，但大致上均係與飲酒後酒精濃度有密切關係。而
    刑法第185條之3服用毒品、麻醉藥品、酒類或其他相類之物
    ，不能安全駕駛交通動力工具之認定標準，係採「抽象危險
    犯」，不以發生具體危險為必要，參考德國、美國之認定標
    準，對於酒精濃度呼氣已達每公升0.55毫克（0.55MG/L ）
    或血液濃度達0.11％以上，肇事率為一般正常人之10倍，自
    應認為已達「不能安全駕駛」之標準，有法務部88年5月18
    日法88檢字第001669號函公告可憑；再當人飲酒後，若以呼
    氣酒精濃度測試器測得之呼氣濃度每公升達1.0毫克者，有
    步態不穩、噁心想吐、精神混惑不清晰之現象，亦有行政院
    國軍退除役官兵輔導委員會臺北榮民總醫院88年8月5日北
    總內字第26868號函及附件敘述甚明，堪認被告確已達不能
    安全駕駛動力交通工具之程度。又經檢察官將附表編號二五
    至七之文件送內政部警政署刑事警察局鑑定結果，可資比對
    之指紋與該局檔存被告指紋卡指紋相符，有該局95年8月10
    日刑紋字第0950113159號鑑驗書在卷可參。此外，復有如附
    表所示之文件在卷可佐，足認被告自白與事實相符，犯行堪
    以認定，應予依法論科。
二、被告行為後，刑法業於94年2月2日修正公布，95年7月1日起
    施行。按行為後法律有變更者，適用行為時之法律，但行為
    後之法律有利於行為人者，適用最有利於行為人之法律，修
    正後刑法第2條第1項定有明文。此條規定係規範行為後法律
    變更所生新舊法律比較適用之準據法，本身尚無新舊法比較
    之問題，於新法施行後，應一律適用新法第2條第1項之規定
    ，為「從舊從輕」之比較。而本次法律變更，比較時應就罪
    刑有關之共犯、未遂犯、想像競合犯、牽連犯、連續犯、結
    合犯，以及累犯加重、自首減輕暨其他法定加減原因（如身
    分加減）與加減例等一切情形，綜其全部罪刑之結果而為比
    較（最高法院95年5月23日95年度第8次刑事庭會議決議參照
    ）。經查：
  (一)刑法第185條之3法定刑罰金部分，依修正後刑法第33條第5
    款之規定，最低額為新臺幣1,000元，惟依被告行為時之修
    正前刑法第33條第5款規定，罰金之最低額僅新臺幣3元。比
    較修正前、後之刑罰法律，適用修正後之規定，對被告顯未
    有利。
  (二)刑法第51條第5款，關於宣告多數有期徒刑定應執行刑之規
    定，於修正前係規定不得逾20年，修正後則規定不得逾30年
    ，就本案而言，適用修正後之規定，對被告並無較有利之情
    形。
  (三)綜上法律修正前、後之整體比較，揆諸前揭最高法院決議及
    修正後刑法第2條第1項之「從舊從輕」原則，適用94年2月2
    日修正後之刑罰法律，並未對被告較為有利，自應適用修正
    前之相關規定。
三、按被告在附表編號一警員填發之舉發違反道路交通管理事件
    通知單上之「收受通知聯者簽章」欄上偽造乙○○之署名於
    其上，該通知單即含有收據之性質；又人民被逮捕拘禁時，
    執行機關應即將逮捕拘禁之原因，以書面告知本人及其本人
    指定之親友，提審法第2條第1項定有明文，故如附表編號七
    八之逮捕通知，從其形式上觀察，足以表示簽名人已知悉其
    受逮捕之原因及要否通知親友之意旨，並足為簽名人出具收
    受該逮捕通知之證明，具文書之外觀，自具私文書之性質(
    最高法院93年度台上字第1187號判決參照)。被告簽收附表
    編號一七八之文書後，並交付於員警，顯然於該文書之內容
    有所主張乙○○為違規人或犯罪嫌疑人，已收受該單據或通
    知之意，足生損害於道路交通管理、刑案偵查之正確性，並
    使乙○○有受處罰之虞，而損害其本人。至附表編號六之文
    件，其內容乃警方依據刑事訴訟法第95條、第100條之2規定
    ，踐行告知義務，與同一時間製作之調查筆錄 (即附表編號
    五)相同，僅重複踐行告知之程序而已；且被告祇在該文件
    之「被告知人」欄下偽造署押，並未表示另外製作何種文書
    ，與上述附表編號一七八文書具收據之性質，迥然不同，故
    該文件實質上與詢問筆錄無異，仍屬公務員職務上所製作之
    公文書，非被告所製作之私文書 (最高法院91年度台非字第
    294號判決參照)。核被告所為，係犯刑法第185條之3服用酒
    類不能安全駕駛動力交通工具而駕駛罪、同法第216條、第
    210條行使偽造私文書罪。其偽造署押係偽造私文書之階段
    行為，偽造後復持以行使，其偽造私文書之低度行為經行使
    偽造私文書之高度行為所吸收，均不另論罪。又被告冒名應
    訊而先後在附表所示文件上偽造署押、行使偽造私文書之行
    為，其先後各舉動，係於密切接近之時地實施，且係侵害同
    一之法益，各行為之獨立性極為薄弱，依一般社會健全觀念
    ，在時間差距上，難以強行分開，無非係欲達同一逃避行政
    罰及刑罰目的之接續動作，在主觀上顯係基於一貫之犯意，
    核屬接續犯之性質。所犯上開2罪，犯意各別、行為互殊，
    應予分論併罰。爰審酌被告前於91年間，甫因犯刑法第185
    條之3公共危險罪，分經臺灣士林地方法院及本院判處拘役
    25日、罰金2萬7,000元，且因另案未到案執行，經臺灣士林
    地方法院檢察署於94年5月24日發布通緝，有臺灣高等法院
    被告前案紀錄表在卷可按，猶不知悛悔，復為本件犯行，且
    本次測得呼氣所含酒精濃度值高達每公升1.03毫克，嚴重危
    害公眾安危，惟犯後坦承犯行，尚具悔意，及其素行、犯罪
    手段等一切情狀，各量處如主文所示之刑，並定其應執行刑
    。末查，附表所示偽造之乙○○署押，或已附卷 (附表編號
    二至九)，或無積極證據證明業已滅失（附表編號一），併
    依刑法第219條沒收之。
四、臺灣臺北地方法院檢察署檢察官移送併辦之96年度偵字第11
    58號案件，與起訴之犯罪事實完全相同，本院自得併予審究
    ，附此敘明。
據上論斷，應依刑事訴訟法第273條之1第1項、第299條第1項前
段，刑法第2條第1項前段、第185條之3、第216條、第210條、第
219條、(修正前)第51條第5款，刑法施行法第1條之1第1項、第2
項但書，判決如主文。
本案經檢察官戴文亮到庭執行職務
中　　華　　民　　國　　96　　年　　3 　　月　　30　　日
                        臺灣臺北地方法院刑事第14庭
                                法  官  宋  松  璟
以上正本證明與原本無異。
如不服本判決，應於判決送達後10日內，向本院提出上訴狀。
　　　　　　　　　　　　　　　　書記官　謝韻華
中　　華　　民　　國　　96　　年　　3 　　月　　30　　日
附表
┌──┬──────────┬─────────┬─────────┐
│編號│ 文   件   名   稱  │   欄        位   │ 偽 造 之 署 押   │
├──┼──────────┼─────────┼─────────┤
│    │臺北市政府警察局95年│收受通知聯者簽章欄│乙○○署名肆枚(含 │
│    │6月14日北市警交大字 │                  │通知聯及由通知聯複│
│ 一 │第AEB568792號舉發違 │                  │寫之移送聯、存查聯│
│    │反道路交通管理事件通│                  │、迴復聯)         │
│    │知單(1式4聯)        │                  │                  │
├──┼──────────┼─────────┼─────────┤
│ 二 │酒精濃度測試單      │被測人欄          │乙○○署名壹枚、指│
│    │                    │                  │印貳枚            │
├──┼──────────┼─────────┼─────────┤
│ 三 │執行稽查單          │受稽查人簽章欄    │乙○○署名壹枚、指│
│    │                    │                  │印貳枚            │
├──┼──────────┼─────────┼─────────┤
│ 四 │生理平衡測試表      │受測者(簽章)欄    │乙○○署名及指印各│
│    │                    │                  │壹枚              │
├──┼──────────┼─────────┼─────────┤
│    │臺北市政府警察局信義│筆錄內文、騎縫及筆│乙○○署名枚、指│
│ 五 │分及三張犛派出所95年│錄末之受詢問人欄  │印玖枚            │
│    │6月14日調查筆錄     │                  │                  │
├──┼──────────┼─────────┼─────────┤
│    │權利告知書 (1式2聯，│被告知人          │乙○○署名及指印各│
│ 六 │1聯交被告知人，1連存│                  │貳枚(1式2聯)      │
│    │查)                 │                  │                  │
├──┼──────────┼─────────┼─────────┤
│ 七 │臺北市政府警察局信義│被通知人簽名捺印欄│乙○○署名壹枚、指│
│    │分局通知（逮捕通知）│                  │印貳枚            │
├──┼──────────┼─────────┼─────────┤
│ 八 │臺北市政府警察局信義│被通知人簽名捺印欄│乙○○署名壹枚、指│
│    │分局通知（逮捕通知）│                  │印貳枚            │
├──┼──────────┼─────────┼─────────┤
│ 九 │乙○○之口卡片影本  │空白處            │乙○○署名及指印各│
│    │                    │                  │壹枚              │
└──┴──────────┴─────────┴─────────┘
附錄本案論罪科刑法條
中華民國刑法第185條之3
（重大違背義務致交通危險罪）
服用毒品、麻醉藥品、酒類或其他相類之物，不能安全駕駛動力
交通工具而駕駛者，處1年以下有期徒刑、拘役或3萬元以下罰金
。
中華民國刑法第216條
（行使偽造變造或登載不實之文書罪）
行使第 210 條至第 215 條之文書者，依偽造、變造文書或登載
不實事項或使登載不實事項之規定處斷。
中華民國刑法第210條（偽造變造私文書罪）
偽造、變造私文書，足以生損害於公眾或他人者，處5年以下有
期徒刑。
